【裁判字號】    88,訴,1742
【裁判日期】    890727
【裁判案由】    重傷害
【裁判全文】
臺灣臺北地方法院刑事判決                        八十八年度訴字第一七四二號
    公  訴  人  臺灣臺北地方法院檢察署檢察官
    被      告  甲○○
    選任辯護人  劉大新律師
右列被告因重傷害案件，經檢察官提起公訴（八十七年度偵字第一四一九三號），本
院判決如左：
    主  文
甲○○傷害人之身體致重傷，處有期徒刑參年肆月。螺絲起子壹支沒收。
    事  實
一、甲○○於八十七年六月十三日十三時三十分許，駕駛車號Ｐ二—五九六八號自用
    小客車車，從臺北市中山區○○○路往西方向行駛至松江路口時，因變換車道緣
    故與駕駛車號ＧＵ—八五三二號自用小客車之乙○○及其子即乘客丙○○發生爭
    執，甲○○竟基於傷害犯意，持其所有螺絲起子一把，傷害前來理論之丙○○，
    不料刺中左眼，致丙○○左眼球萎縮，視力為無光覺，而毀敗其一目之視能。
二、案經丙○○訴請臺灣臺北地方法院檢察署檢察官偵查起訴。
    理  由
一、訊據被告甲○○固坦承確有刺傷告訴人丙○○之事實，惟矢口否認有公訴人所訴
    之傷害犯行，辯稱：（一）伊先遭告訴人丙○○及其父親乙○○攻擊，方才還手
    等語，又告訴人及其父親所處位置，視線不佳，不可能看見被告在車上即手持起
    子等事實，且告訴人及其父親二人所指訴情形，互相矛盾；（二）被告於檢察官
    偵查中，答稱被告係跌倒後拿了起子站起來，才刺到告訴人等語，告訴人則陳稱
    被告「起來時」起子是藏在後面的等語，以一般通常之言語習慣，被告之用詞應
    係被告「出」來等語，而非「起」來等語；（三）另請求進行測謊鑑驗，播放檢
    官偵查中所製錄音帶，傳喚現場處理警員，及摹擬現場，以查明事實等語。經查
    ：（一）右揭犯罪事實業據告訴人迭於檢察官偵查中，及本院審理中，均指述綦
    詳，有檢察官歷次偵查筆錄，及本院訊問、審判筆錄可憑，核與被告自承其所持
    用螺絲起子曾刺及告訴人等語，均相符合；（二）告訴人遭被告刺傷眼部，經長
    期治療結果（起訴書載為「僅有辨光感」，告訴人之視力迄仍持續惡化），今已
    左眼眼球萎縮，視力為無光覺，有告訴人於本院八十九年三月二十三日審理中，
    所提出之馬偕紀念醫院診斷證明書一紙附於本院刑事卷宗可查，被告基於傷害之
    故意，以螺絲起子刺傷告訴人，而毀敗其一目之視能，已甚明確；（三）被告雖
    辯稱伊先遭告訴人丙○○及其父親乙○○攻擊，方才還手等語，但告訴人及其父
    親於案發當日係因告訴人遭被告刺傷，其身體安全驟逢現在不法侵害，乃均徒手
    毆打本件被告，以阻止本件被告持螺絲起子繼續侵害告訴人等事實，已經本院以
    八十八年度易字第六九一號，判決乙○○、丙○○無罪，嗣檢察官上訴後，臺灣
    高等法院再以八十九年度上易字第三九三號判決上訴駁回，乃告確定，並迭予認
    定乙○○、丙○○確係正當防衛行為，均經本院調取前開判決書及刑事卷宗，閱
    明無訛，被告猶辯稱告訴人與其父親先對被告動手等語，未免無稽；（四）被告
    雖另請求進行測謊鑑驗，及請求摹擬現場，傳喚警員，以查明被告有無以Ｎ字型
    超車，告訴人有無猛打被告車窗，被告才下車，被告是否被毆打後，才取螺絲起
    子抵抗等事實，及雙方如何導致受傷，警方係接獲何人報案，現場是否有人目睹
    等事實，但查前開問題不僅與本件告訴人左眼被刺後，已毀敗一目之視能等事實
    ，毫無關聯，且本件告訴人於案發時，確係實施正當防衛等事實，亦經臺灣高等
    法院及本院肯認無訛，亦如前述，告訴人及證人乙○○於本院審理中，對於案發
    當日，係告訴人先下車理論等事實，亦予是認而未加迴避，並無疑義（見本院八
    十八年十二月九日訊問筆錄），即無再予測謊鑑驗、傳喚警員，或摹擬現場之必
    要，被告又請求當庭勘驗檢察官八十八年八月九日偵查錄音帶，以查明告訴人當
    時，究係陳稱被告「起來時」起子是藏在後面的等語，或以一般通常之言語習慣
    ，被告之用詞應係被告「出」來等語，或「爬起來」，或「起」來等語，惟本院
    認定被告犯行之證據，均如前述，告訴人指訴被告之用詞，究係被告「出」來等
    語，或「爬起來」，或「起」來等語，無關攻擊、防禦及辯論之宏旨，被告就此
    部分之告訴意旨，一再疵議，實無根據，前開各種證據方法，既無必要，縱再查
    證，無非延宕訴訟，著均不予准許。綜前所述，本件事證明確，被告犯行已堪認
    定，應予依法論科。
二、按被告基於傷害犯意，以其所有螺絲起子向告訴人刺去，致告訴人之左眼因傷惡
    化，今被告左眼球萎縮，視力為無光覺，而毀敗其一目之視能，被告之傷害犯行
    與被害人之重傷害有因果關係，且此加重結果，並非不能預見，被告雖係基於傷
    害故意，而非以重傷害犯意為之，惟對告訴人嗣所生毀敗一目視能之重傷害仍應
    負加重結果犯之責任。核被告所為係犯刑法第二百七十七條第二項後段之罪。爰
    審酌被告雖無刑案紀錄，有被告之臺灣高等法院檢察署刑紀錄簡覆表一份，附於
    本院刑事卷宗可稽，足認被告素行尚佳，但查被告於犯罪後，猶一再狡飾犯行，
    嗣其對本件告訴人及其父親所提起告訴之傷害案件，已經臺灣高等法院判決乙○○、丙○○無罪確定，猶辯稱被告刺傷告訴人左眼之行為，並未違法等語，其犯
    後態度非佳，有本院訊問、審判筆錄可憑，且告訴人另從事武術工作，除據告訴
    人於本院陳述明確以外，並有告訴人所提出之空手道檢定證書影本一紙，附於本
    院八十九年度附民字第一五二號刑事附帶民事訴訟刑事卷宗可查，其一目之視能
    已經毀敗，精神上及工作能力上之損害甚鉅，而被告迄今仍未對告訴人所受損害
    加以補償，縱令告訴人之損害擴大，尚難認定被告已有悔意等一切情狀，量處如
    主文所示之刑，以示懲儆。扣案被告所有螺絲起子一支，係供犯罪所用之物，應
    依刑法第三十八條第第二款，宣告沒收。
據上論斷，應依刑事訴訟法第二百九十九條第一項前段，刑法第二百七十七條第二項
後段、第三十八條第一項第二款，判決如主文。
本案經檢察官許永欽到庭執行職務
中      華      民      國    八十九    年      七      月    二十七    日
                                      臺灣臺北地方法院刑事第六庭
                                          法  官  黃程暉
右正本證明與原本無異。
如不服本判決，應於判決送達後十日內，向本院提出上訴狀。
                                          書記官  張華瓊
中      華      民      國    八十九    年      七      月    二十八    日
附錄本案論罪科刑法條全文
刑法第二百七十七條第二項
傷害人之身體或健康者，處三年以下有期徒刑、拘役或一千元以下罰金。
犯前項之罪因而致人於死者，處無期徒刑或七年以上有期徒刑，致重傷者，處三年以
上十年以下有期徒刑。


司法院資訊處製作；財團法人民間司法改革基金會備份。
